Diplodatos
02 Análisis Exploratorio y curación de datos

Práctico 04 - New York Flights

Dataset: nycflights13

Idenfiticar los vuelos que
I Que arribaron con un retraso de mas de dos horas.
I Volaron hacia Houston (IAH o HOU)
I Fueron operados por United, American o Delta.
I Salieron en Verano (Julio, Agosto y Septiembre)
I Arribaron mas de dos horas tarde, pero salieron bien.
I Salieron entre medianoche y las 6 am.

============================================
#Importamos datos
```{r}
install.packages('rlang')
```

```{r}
library(nycflights13)
data <- nycflights13::flights
data
```
============================================
#Examinamos el dataset

```{r}
summary(data)
```
Dimensiones

```{r}
dim(data)
```

19 Features, 336776 entradas

##Nombres de features

```{r}
names(data)
```

Estructura 

```{r}
str(data)
```
Faltan datos acerca de las unidades de medición de algunas cantidades.

Atributos
```{r}
attributes(data)
```

Head

```{r}
data[1:5,]
```
```{r}
library(mice)
md.pattern(data)
```
```{r}
apply(data, 2, function(x) any(is.na(x)))
```
```{r}
apply(data, 2, function(x) sum(is.na(x)))
```
Muchos datos faltantes, pero en pocas columnas y en un frame con más de 330k entradas.


============================================
#Procesamiento
## Vuelos que arribaron con un retraso de mas de dos horas.

La columna dep_delay registra el retraso.

```{r}
data[data$dep_delay>2,]
```
```{r}
print("Cantidad de vuelos que arribaron con un retraso de más de dos horas")
dim(data[data$dep_delay>2,])[1]
```

```{r}
plot(density(data$dep_delay[!is.na(data$dep_delay)]))
```

##vuelos hacia Houston (IAH o HOU)
La columna dest tiene las claves de destino
```{r}
data[((data$dest=="IAH")|(data$dest=="HOU")),]
```

```{r}
print("Cantidad de vuelos hacia Houston (IAH o HOU)")
dim(data[((data$dest=="IAH")|(data$dest=="HOU")),])[1]
```
```{r}
count <- table(data$dest)
barplot(count, main="Recuento de destinos",xlab="Destino")
count
```

##Vuelos que fueron operados por United, American o Delta.
```{r}
data$carrier[1:10]
```


Suponemos que
UA: United Airlines
AA: American Airlines
DA: Delta Airlines

```{r}
keys=((data$carrier=="UA")|(data$carrier=="AA")|(data$carrier=="DA"))
data[keys,]
```

```{r}
print("Cantidad de vuelos operados por United, American o Delta")
dim(data[keys,])[1]
```
Poco menos de untercio de los vuelos fue operado por una de estas aerolíneas.
```{r}
count <- table(data$carrier)
barplot(count, main="Distribución de operadores de vuelo",xlab="operador")
count
```

##Vuelos que salieron en Verano (Julio, Agosto y Septiembre)

```{r}
more_keys=(6<data$month)&(data$month<10)
data[more_keys,]
```

```{r}
print("cantidad de vuelos que salieron entre Julio y Septiembre")
dim(data[more_keys,])[1]
```

```{r}
count <- table(data$month)
barplot(count, main="Distribución anual de vuelos",xlab="mes")
count
```

## Vuelos que arribaron mas de dos horas tarde, pero salieron bien.
```{r}
another_keys=(data$arr_delay>2)&(data$dep_delay=0)
data[another_keys,]
```
No aparenta haber ningún vuelo que cumpla esta condición. Si el vuelo sale a tiempo, podemos decir con seguridad que llega con menos de dos horas de retraso



##Vuelos que salieron entre medianoche y las 6 am.

```{r}
data$dep_time[1:40]
```
```{r}
final_keys=(data$dep_time>000)&(data$dep_time<600)
data[final_keys,]
```
```{r}
print("Cantidad de vuelos que salieron entre medianoche y las 6am")
dim(data[final_keys,])[1]
```

#Fin de la notebook